【裁判字號】    92,訴,650
【裁判日期】    920402
【裁判案由】    偽造有價證券
【裁判全文】
臺灣臺中地方法院刑事判決                          九十二年度訴字第六五號
    公  訴  人  臺灣臺中地方法院檢察署檢察官
    被      告  乙○○
    指定辯護人  本院公設辯護人  丙○○
右列被告因偽造有價證券等案件，經檢察官提起公訴（九十二年度偵字第二五九○號
），本院判決如左：
    主  文
乙○○意圖供行使之用，而偽造有價證券，處有期徒刑參年貳月。
如附表所示之貳紙本票上關於王漢秋為發票人之偽造部分，均沒收。
    事  實
一、乙○○基於意圖為自己不法所有、偽造署押、意圖供行使之用，而偽造有價證券
    及行使偽造有價證券之犯意，於民國八十六年一月三十一日，明知王漢秋（嗣改
    名為甲○○）」並未授權其代為簽發本票，竟在其彰化縣和美鎮○○路五四號住
    處，於如附表所示之二紙本票之發票人欄上，接續地分別偽簽及偽蓋「王漢秋」
    之署押及指印各一枚，以此方式，偽造如附表所示之王漢秋為發票人之二紙本票
    之有價證券。再將之持至臺中縣龍井鄉某處，行使交付予丁○○，作為其向丁○○借款擔保之用，並以此詐術，致使丁○○陷於錯誤，誤以為上開二紙本票確係
    由甲○○與乙○○所共同簽發，而同意借款乙○○現金十二萬七千元，並先行交
    付現金六萬元予乙○○，其餘六萬七千元則尚未交付。嗣經丁○○於九十一年八
    月間，持上開二紙本票向臺灣彰化地方法院，聲請裁定准予強制執行，隨經該院
    於九十一年八月二十一日，以九十一年度票字第二六二七號民事裁定，准予強制
    執行。甲○○在收受上開民事裁定後，乃以渠並未簽發上開二紙本票為由，向臺
    灣臺中地方法院檢察署告訴丁○○涉犯偽造有價證券罪嫌。經該署檢察官偵查後
    ，始查知上情，並以丁○○犯罪嫌疑不足為由，於九十一年十二月二十日，以九
    十一度偵字第二四二四一號，對丁○○為為不起訴處分確定。
二、案經臺灣臺中地方法院檢察署檢察官自動檢舉偵查起訴。
    理  由
一、(1)、訊據被告乙○○固不否認：曾於右揭時地，在上開二紙本票之發票人欄上，
    接續地分別簽立及蓋用被害人「王漢秋」之署押及指印各一枚，再將上開二紙本
    票持以行使交付予被害人丁○○，作為其向被害人丁○○借款擔保之用之事實，
    但矢口否認有偽造署押、偽造有價證券、行使偽造有價證券及詐欺取財之犯行，
    辯稱：其係應被害人王漢秋之委託，持被害人王漢秋所簽發之支票，欲向被害人
    丁○○借款。惟經被害人丁○○要求，始代被害人王漢秋簽立上開本票，行使交
    付予被害人丁○○，作為被害人王漢秋與其向被害人丁○○借款擔保之用。其並
    不知此係犯法之行為，其並無偽造署押、偽造有價證券、行使偽造有價證券及詐
    欺取財之故意云云。(2)、證人即被害人甲○○（原名：王漢秋）於警詢、偵查及
    本院審理時，均證稱：當初渠並無同意被告得代為簽發上開二紙本票，渠亦不知
    被告有代其簽發上開二紙本票之事等語。(3)、證人即被害人丁○○於偵查中，證
    稱：當初係要求被告持其與證人甲○○共同簽發之本票，作為其等借款之擔保，
    伊並不知被告所交付之上開二紙本票，係由被告偽造及偽蓋證人甲○○之署押及
    指印所偽造，否則伊就不會持上開二紙本票，向法院聲請准予強制執行等語。
    (4)、又被告係高中畢業，曾在社會工作十餘年等情，業據被告供承在卷，衡以常
    情，依其智識及社會歷練，應無不知其未經他人授權，並不得代他人簽立本票之
    理。是被告上開所辯，顯與常情有違，應係事後卸責之詞，尚無足取。(5)、此外
    ，尚有不起訴處分書、民事裁定各一份，如附表所示之本票二紙在卷可稽。本件
    事證明確，被告犯行已堪認定。
二、(1)、核被告所為，係犯刑法第二百零一條第一項偽造有價證券罪與同法第三百三
    十九條第一項詐欺取財罪。被告偽造被害人「王漢秋」之署押及指印之行為，係
    其偽造有價證券之部分行為，不另論罪。而被告行使偽造有價證券之低度行為，
    已為其偽造有價證券之高度行為所吸收，亦不另論罪。被告先後二次偽造上開二
    紙本票之有價證券犯行，時間緊接，且觸犯構成要件相同之罪，為接續犯，應論
    以偽造有價證券一罪。被告所犯二罪間，具有方法、結果之牽連關係，為牽連犯
    ，應依刑法第五十五條規定，從一重論以偽造有價證券一罪。被告所犯詐欺取財
    部分犯行，固未據公訴人起訴，惟因其該部分犯行與其經公訴人起訴之偽造有價
    證券部分犯行，具有牽連犯之裁判上一罪關係，而為起訴效力所及，本院自應併
    予審理。(2)、爰審酌：被告正值青壯，高中畢業，係因一時失慮致犯本罪，其犯
    罪手段尚屬平和，犯罪所生危害非屬鉅大，實際犯罪所得非屬豐厚，所偽造之本
    票數量僅二張，面額共計僅二十五萬四千元，迄未能與被害人等達成民事和解，
    暨犯罪後坦承部分事實，否認犯行，態度非屬不佳等一切情狀，量處如主文所示
    之刑。(3)、如附表所示之二紙本票有關被害人王漢秋為發票人部分，係屬偽造之
    有價證券，應依刑法第二百零五條規定，予以宣告沒收。又該部分有價證券既經
    宣告沒收，則該二紙本票上被害人「王漢秋」之署押及指印各一枚，自無庸再依
    刑法第二百十九條規定，予以宣告沒收。至如附表所示之二紙本票有關被告為發
    票人部分，並非屬偽造之有價證券，自不得就該部分有價證券予以宣告沒收，附
    予敘明。
據上論斷，應依刑事訴訟法第二百九十九條第一項前段，刑法第二百零一條第一項、
第三百三十九條第一項、第五十五條、第二百零五條，罰金罰鍰提高標準條例第一條
前段，判決如主文。
中      華      民      國      九十二      年      四    月     二     日
                                    臺灣臺中地方法院刑事第六庭
                                        法  官  唐  敏  寶
右正本證明與原本無異。
如不服本判決，應於送達後十日內向本院提出上訴狀（須附繕本），上訴於臺灣高等
法院臺中分院。
                                        書記官
中      華      民      國      九十二      年      四    月     二     日
附錄論罪科刑法條
刑法第二百零一條
意圖供行使之用，而偽造、變造公債票、公司股票或其他有價證券者，處三年以上十
年以下有期徒刑，得併科三千元以下罰金。
行使偽造、變造之公債票、公司股票或其他有價證券，或意圖供行使之用，而收集或
交付於人者，處一年以上七年以下有期徒刑，得併科三千元以下罰金。
附表
┌──┬───┬──────┬───┬─────┬───────────┐
│編號│發票日│票 面 金 額 │到期日│票據號碼  │發   票   人          │
├──┼───┼──────┼───┼─────┼───────────┤
│ 一 │1.│十二萬七千元│2.│WG00000000│乙○○、王漢秋        │
├──┼───┼──────┼───┼─────┼───────────┤
│ 二 │1.│十二萬七千元│2.│WG00000000│乙○○、王漢秋        │
└──┴───┴──────┴───┴─────┴───────────┘


司法院資訊處製作；財團法人民間司法改革基金會備份。
